【裁判字號】    89,交聲,140
【裁判日期】    891129
【裁判案由】    聲明異議
【裁判全文】
臺灣臺中地方法院交通事件裁定                  八十九年度交聲字第一四號
    原處分機關  交通部公路局台中區監理所台中市監理
    受 處分 人  甲○○
右列受處分人因違反道路交通管理處罰條例案件，對於交通部公路局台中區監理所台
中市監理站八十九年十月十三日所為之處分（裁監稽違字第六一－Ｚ0000000
0號裁決書），聲明異議，本院裁定如左：
    主  文
異議駁回。
    理  由
一、按汽車行駛高速公路，其車道之使用，除因交通事故及道路施工依臨時或可移動
    標誌指示或公路警察指揮外，應依設置之交通號誌、標線或號誌之規定，無設置
    者汽車行駛於同向二車道路段，除為超越同一車道之前車時得暫時利用內側車道
    超越前車外不得行駛內側車道。但排氣量超過一千立方公分之小型車輛，得以最
    高速限於內側車道繼續行駛。又汽車行駛於高速公路或設站管制之道路而不遵管
    制之規定，處駕駛人新臺幣（下同）三千以上六千元以下罰鍰，並記違規點數一
    點，高速公路交通管制規則第八條第一項第一款、第二十九條及道路交通管理處
    罰條例第三十三條第一項、第六十三條第一項第一款分別定有明文。
二、本件聲明異議意旨略以：受處分人即異議人於民國八十九年九月十六日十時五分
    許，駕駛車號ＦＯ－六九八號營大客車行經國道一號中山高速公路南向二五八公
    里處，經警員攔車舉發「戰備道大型車行駛內側車道設有禁制大型車行駛內線車
    道標誌之路段」，惟該舉發路段為同向二車道，當時受處分人為超車方行駛內側
    車道，此為法令所允許，並無違規情事，且該路段雖設有禁制標誌，然依道路交
    通標誌標線號誌設置規則第一百三十七條規定禁制性質之告示牌應有相關法令規
    定方得設置，本件之禁制告示牌並無法令依據，該標誌設置有誤，當應依法規為
    準，是為此聲明異議云云。
三、經查，證人即內政部警政署國道公路警察局第四警察隊林治全警員到庭證稱：本
    件受處分人要超車而行駛內側車道，當時是現場舉發沒有拍照。又現場是同向二
    車道，而且該路段是戰備跑道，該路段是高肇事路段，並當庭提出照片四張附卷
    說明：第一張是剛要進入戰備跑道，第二張、第三張照片約在二五八─三００公
    里左右攔查，第四張是此路段二五九點九公里處，是戰備跑道的盡頭，有設置可
    以超車行駛內側車道等語。嗣提出補攝現場全貌照片，並於照片上註明：南向二
    五六－六七０公里處，設有黃底黑字黑邊警告性質告示牌「多事故路段小心駕駛
    」、南向二五六˙八公里處設有紅底白字白邊禁制性質告示牌「大型車禁行內側
    車道」、南向二五九˙八公里處設有紅底白字白邊禁制性質告示牌「大型車除超
    車外禁行內側車道」，亦有照片八張附卷可稽。是受處分人行駛於前揭同向二車
    道路段，行經南向二五六˙八公里處，業已設置大型車禁行內側車道之禁制標誌
    ，猶無視於該禁制標誌之規定，行駛於內側車道超車，自屬違反高速公路交通管
    制之規定。
四、次按，道路交通標誌標線號誌設置規則第四條第一項規定：標誌、標線、號誌之
    設置、養護及號誌之運轉，由主管機關依其管轄辦理。第五條規定：本規則所稱
    主管機關指公路主管機關、市區道路主管機關及警察機關。第一三七條第一項規
    定：告示牌，用以現有標誌無法充分說明或指示時，為維護行車安全與暢通之需
    要，得設置本標誌，其中禁制性質告示牌並應有相關之管制法令方得設置。同條
    第二項第二款規定：本標誌為方形，依設置目的不同可分為禁制性質告示牌，用
    以告示車輛駕駛人即行人應嚴格遵守道路上遵行禁止限制之特殊規定，為紅底白
    字白邊。又高速公路交通管制規則第三條規定：高速公路管理機關為交通部台灣
    區○道○○○路局（下簡稱國道高速公路局）；第八條第一項第一款規定：汽車
    行駛於同向二車道路段，除為超越同一車道之前車時得暫時利用內側車道超越前
    車外，不得行駛內側車道。但排氣量超過一千立方公分之小型車輛，得以最高速
    限於內側車道繼續行駛。是主管機關即國道高速公路局自得為維護行車安全與暢
    通之需要，而據該高速公路交通管制規則設置「大型車禁行內側車道」、「大型
    車除超車外禁行內側車道」之禁制標誌，受處分人認前揭路段「大型車禁行內側
    車道」之禁制標誌設置無法令依據，顯屬違法設置，容有誤認。又揆諸前揭高速
    公路交通管制規則第八條第一項第二款固規定：汽車行駛高速公路同向二車道路
    段，除為超越同一車道之前車時得暫時利用內側車道超越前車外不得行駛內側車
    道，然依同條第一項規定，此係指汽車行駛於高速公路，其車道之使用「無設置
    」交通標誌、標線或號誌之情形，本件受處分人於行駛之路段設有「多事故路段
    小心駕駛」之警告標誌，並有「禁止大型車禁行內側車道」之紅色禁制標誌，且
    受處分人尚未駛入前方設置禁制標誌「大型車除超車外禁行內側車道」之路段，
    其自不得於任意於該路段為超車而駛入內側車道，是異議人違反高速公路之管制
    甚明。從而，原處分機關依法裁處受處分人罰鍰六千元，並記違規點數一點，核
    無不當。本件異議為無理由，應予駁回。
五、據上論斷，應依道路交通案件處理辦法第十九條，裁定如主文。
中      華      民      國    八十九    年     十一     月    二十九    日
                                臺灣臺中地方法院交通法庭
        法  官  陳  淑  芳
右正本證明與原本無異。
如不服本裁定應於送達後五日內向本院提出抗告狀。
                                    書記官
中      華      民      國    八十九    年     十二     月      五      日


司法院資訊處製作；財團法人民間司法改革基金會備份。
